【裁判字號】    95,抗,16
【裁判日期】    950426
【裁判案由】    支付命令
【裁判全文】
臺灣雲林地方法院簡易庭民事裁定          95年度抗字第16號
聲  請  人  國泰世華商業銀行股份有限公司
法定代理人  甲○○
相  對  人  乙○○
上列抗告人因與相對人間聲請支付命令事件，對於中華民國95年
03月17日本院簡易庭所為第一審裁定（95年度促字第3782號），
提起抗告，本院裁定如下：
    主    文
原裁定廢棄，由原法院更為裁定。
抗告程序費用由相對人負擔。
    理    由
一、抗告意旨略以：依民事訴訟法第77條之19第04款規定，聲請
    支付命令僅須繳納裁判費新台幣（下同）1000元，並無於支
    付命令內容具有多項請求時，須額外繳納裁判費之規定，然
    原審卻命抗告人應補繳裁判費1000元，並因抗告人不予繳納
    ，而駁回抗告人之聲請，於法有違，應予廢棄等語。
二、原裁定以：本件抗告人主張相對人先後積欠其信用卡債新台
    幣（下同）72,459元，消費貸款244578元，合計317037元等
    情，而依民事訴訟法第77條之02第01項規定，以一訴主張數
    項標的者，其價額合併計算之。但所主張之數項標的互相競
    合或應為選擇者，其訴訟標的價額，應依其中價額最高者定
    之，此為關於訴之客觀合併時訴訟標的價額核定之規定。本
    件聲請人既於同一聲請狀內主張其對相對人有二筆金錢債權
    存在，並聲請對相對人核發支付命令，自應依前揭規定，合
    併繳納支付命令裁判費2000元。抗告人僅繳納裁判費1000元
    ，經原審通知抗告人於05日內補正，抗告人逾期未予補正，
    其聲請為不合法，而駁回抗告人之聲請。
三、按裁判費之徵收，應依法定標準為之，而法院亦不得逾越該
    徵收標準超額徵收裁判費，此乃法治國家之基本原則。次按
    ，民事訴訟法第77條之19但書第04款規定：「聲請發支付命
    令徵收裁判費1000元」，亦即於「督促程序」，每件聲請僅
    徵收裁判費1000元，係以聲請之件數為徵收之標準，而不問
    債權人該件請求金額或請求標的數量之多寡，此乃本條款之
    文義解釋所當然。至於同法第77條之02第01項規定：「以一
    訴主張數項標的者，其價額合併計算之。但所主張之數項標
    的互相競合或應為選擇者，其訴訟標的價額，應依其中價額
    最高者定之。」則是依訴訟標的價額之多寡而計徵裁判費，
    惟於依「訴訟程序」提起訴訟之情形，始有適用，與支付命
    令裁判費之徵收顯不相同，故該條所定之裁判費徵收標準，
    於「督促程序」應無適用，此從該法將「訴訟程序」與「督
    促程序」之裁判費徵收，為分別之規定，且未允「準用」，
    可以知之。
四、本件抗告人於原審，固對相對人主張如上所述之02項請求，
    惟其既係一次同時請求，復無違背民事訴訟法第53條之規定
    ，揆諸上開說明，自僅須繳納1000元之裁判費，抗告人於原
    審亦已如數繳納裁判費，於法並無不合。原審以抗告人未繳
    足裁判費而駁回其聲請，乃屬課加法律所無之訴訟費用負擔
    ，尚有未洽。抗告意旨指摘原裁定不當，求為廢棄原裁定，
    為有理由，應予准許。又本件原審係以抗告人所為聲請，因
    未繳足裁判費不合程式而予駁回，並未審查抗告人之支付命
    令聲請是否有據，故有發回由原審更為裁定之必要。
四、據上論結，本件抗告為有理由，依非訟事件法第46條，民事
    訴訟法第436 條之01第03項、第492 條、第95條、第78條，
    裁定如主文。
中    華    民    國    95    年    4     月    26    日
                  民事第一庭
                        審判長法  官  洪兆隆
                              法  官  鍾貴堯
                              法  官  邱瑞裕
以上正本係照原本作成。
不得再抗告。
中    華    民    國    95    年    4     月    27    日
                              書記官  賴成育


司法院資訊處製作；財團法人民間司法改革基金會備份。
